【裁判字號】    96,上易,1142
【裁判日期】    970508
【裁判案由】    竊盜
【裁判全文】
臺灣高等法院高雄分院刑事判決        96年度上易字第1142號
上  訴  人  臺灣高雄地方法院檢察署檢察官
被      告  乙○○
上列上訴人因被告竊盜案件，不服臺灣高雄地方法院96年度簡上
字第593 號中華民國96年10月29日第一審判決（起訴案號：臺灣
高雄地方法院檢察署95年度偵字第27346 號），提起上訴，本院
判決如下：
    主  文
上訴駁回。
    理  由
一、公訴意旨略以：乙○○基於意圖為自己不法所有之犯意，於
    民國95年1 月20日下午3 時20分許，在高雄市三民區○○○
    路470 號前，竊取被害人甲○○所有置放於車牌號碼BI-574
    3 號自小客車內之黑色皮包1 只〔內有NOKIA 廠牌7260型號
    行動電話1 支（序號：000000000000000 號；下稱系爭行動
    電話）、信用卡3 張、提款卡、大陸地區身分證各1 張、駕
    駛執照2 張、健保卡、工作證各1 張、鑰匙1 支及現金新臺
    幣3,000 元〕，嗣經被害人報警循線查獲。因認被告乙○○
    涉犯刑法第320 條第1 項之竊盜罪嫌。
二、按犯罪事實應依證據認定之，無證據不得認定犯罪事實；不
    能證明被告犯罪者，應諭知無罪之判決，刑事訴訟法第15 4
    條第2 項、第301 條第1 項分別定有明文。又按刑事訴訟法
    第161 條第1 項規定：檢察官就被告犯罪事實，應負舉證責
    任，並指出證明之方法。對於其所訴之被告犯罪事實，應負
    提出證據及說服之實質舉證責任，倘所提出之證據，不足為
    被告有罪之積極證明，或其闡明之證明方法，無從說服法官
    以形成被告有罪之心證，基於無罪推定之原則，自應為被告
    無罪判決之諭知，不得僅以被告之反證不成立，即為認定犯
    罪之論據。而所謂認定犯罪事實之證據，係指足以認定被告
    確有犯罪行為之積極證據而言，如未發現相當證據，或證據
    不足以證明，自不能以推測或擬制之方法，以為裁判基礎。
    再者，刑事訴訟上證明之資料，無論其為直接證據或間接證
    據，均須達於通常一般人均不致於有所懷疑，而得確信其為
    真實之程度，始得據為有罪之認定，若其關於被告是否犯罪
    之證明未能達此程度，而有合理性懷疑之存在，致使無從形
    成有罪之確信，根據「罪證有疑，利於被告」之證據法則，
    即不得遽為不利被告之認定，其以情況證據（即間接證據）
    斷罪時，尤須基於該證據在直接關係上所可證明之他項情況
    事實，本乎推理作用足以確證被告有罪，方為合法，不得徒
    憑主觀上之推想，將一般經驗上有利被告之其他合理情況逕
    予排除。又告訴人之指訴係以使被告受刑事訴追為目的，是
    其陳述是否與事實相符，仍應調查其他證據以資審認（最高
    法院52年台上字第1300號判例可資參照）。
三、公訴人認被告乙○○（下稱被告）涉有竊盜罪嫌，無非係以
    被告於警詢及偵查中之供述、證人甲○○於警詢中之證述、
    證人孫建中於警詢中之證述、證人蔡榮燭、羅淑華於警詢及
    偵查中之證述、遠傳CDR ENQUIRY REPORT（雙向）查詢資料
    、通聯調閱查詢單、贓物認領保管單及照片等證據為其主要
    論據。惟訊據被告堅詞否認有何竊盜犯行，辯稱：本件竊盜
    並非伊所為，被害人所失竊之行動電話，是伊朋友魏源良賣
    給羅淑華，伊只是居中幫忙聯繫買賣行動電話事宜等語。
四、經查：
  (一)被害人甲○○確於95年1 月20日下午3 時20分許，在高雄市
    三民區○○○路470 號前，遭人竊取其所有置放於車牌號碼
    BI-5743 號自小客車內之黑色皮包1 只〔內有系爭行動電話
    1 支、信用卡3 張、提款卡、大陸地區身分證各1 張、駕駛
    執照2 張、健保卡、工作證各1 張、鑰匙1 支及現金新臺幣
    3,000 元〕等情，固據證人甲○○於警詢中證述明確（警卷
    第5 、6 頁參照），並有贓物認領保管單1 紙在卷可稽（警
    卷第18頁參照）；而被害人所有之系爭行動電話遭竊取後，
    係由被告之友人羅淑華將該行動電話借予其友人蔡榮燭，蔡
    榮燭即插入其姊夫孫建中所有之行動電話門號0000000000號
    SIM 卡使用，其間因蔡榮燭不慎將該行動電話之外殼摔壞，
    遂將原本白色之行動電話外殼換為紅色外殼等情，亦據證人
    羅淑華、蔡榮燭於警詢中證述及偵查中結證明確（見警卷第
    8 至11頁、偵卷第25、26、31、32頁），核與證人孫建中於
    警詢中所證述之情節相符（見警卷第7 頁），並有扣押筆錄
    暨扣案物品目錄表1 份（見警卷第13至15頁）、扣案物品照
    片2 幀（見警卷第17頁）、門號0000000000號行動電話通聯
    調閱查詢單1 份（見警卷第21至28頁）在卷可據；復上開各
    節均為被告所不爭執（見原審簡上卷第32頁），是此部分之
    事實堪認確實。
  (二)又被害人所有置放於上揭自小客車內之黑色皮包內之系爭行
    動電話等財物，係於上開時、地遭魏源良所竊取乙情，業據
    證人魏源良於原審審理中證稱：「伊於95年1 月間因施用毒
    品而認識被告，雙方經常往來並沒有恩怨，伊目前係因94、
    95年間之竊盜犯行在監服刑，伊曾經竊取數支手機，所竊得
    之手機有的給朋友，有的拿去賣給通訊行，伊曾經給被告1
    支手機，是在高雄市三民區○○○路472 號前之某自小客車
    內所竊取，伊當時係以T 型扳手破壞該自小客車鑰匙孔後竊
    取該手機，當時因為車子警報器沒有響，所以被害人並沒有
    發現。」等語（見原審卷第59至64頁）；而證人魏源良於94
    、95年間，確曾有數次竊盜犯行經法院判刑確定之事實，亦
    有台灣高等法院被告前案紀錄表、台灣高等法院高雄分院95
    年度上易字第358 號刑事判決暨原審法院96年度易字第479
    號刑事判決各1 份在卷足參（見原審簡上卷第70至93頁）；
    再觀諸證人魏源良所為之上開數次竊盜犯行，其行竊時間均
    係在94年8 月至95年9 月間，與本案犯罪時間相近，其行竊
    地點亦同本案均係在高雄市三民區及高雄縣鳳山市一帶，且
    其行竊手法，多係持T 型扳手撬開自小客車車門後竊取被害
    人置放於車內之皮包、現金及行動電話等財物，亦與本案被
    害人係遭人竊取其所有置放於自小客車內之皮包、行動電話
    及現金等財物之犯罪手法雷同，均已足見證人魏源良上揭所
    言非虛。又證人魏源良年齡為24歲，並無任何智能或精神障
    礙之情事，係一具相當生活閱歷之成年人，其於法院審理中
    既經告知具結之義務及偽證之處罰後具結作證，應知悉於本
    院審理中倘為不實證述，當受偽證罪之處罰，衡情其於原審
    審理中當無甘受偽證罪之處罰而故為虛偽不實陳述之理，足
    徵證人魏源良前揭結詞應值採信，從而，被告辯稱：本件竊
    盜並非伊所為等語，應非無據。再者，證人羅淑華於檢察官
    偵查中證稱：被告係聽到伊要買手機，就於95年1 月底拿1
    支NOKIA7260 之手機問伊要不要買，被告當時有表示手機係
    其友人所有等語（見偵卷第32頁），核與其於警詢中所證述
    之情節一致（見警卷第10頁背面），亦徵被告辯稱：被害人
    所失竊之行動電話是由伊朋友魏源良賣予羅淑華，伊只是幫
    忙聯繫買賣事宜等語，並非全屬虛詞。至證人魏源良、羅淑
    華及被告就渠等買賣、交付系爭行動電話之地點及方式等細
    節雖陳述略有出入，然證人羅淑華於偵查中作證之時間，距
    離渠等交付行動電話之時間已將近1 年，另證人魏源良於原
    審審理中作證之時間，亦與渠等交付行動電話之時間相距約
    1 年10月，參以證人魏源良於原審審理中就交付系爭行動電
    話之時間、原因、過程等節均無法清楚記憶（見原審簡上卷
    第63、64頁），衡情渠等應係因距離交付系爭行動電話之時
    間已歷時久遠，故於證述時容有記憶模糊甚或記憶錯誤之情
    形，況證人魏源良於94、95年間共竊取數支行動電話，已如
    前述，實難期待其能就所竊得之財物均清楚逐一交代其後續
    處理方式。是以，證人魏源良、羅淑華及被告就證人魏源良
    確曾透過被告將系爭行動電話交付予證人羅淑華一節，既均
    結證互核一致，已如前述，尚難僅憑渠等就買賣、交付系爭
    行動電話之地點及方式等細節陳述略有出入，遽為不利被告
    之認定。
  (三)至於公訴人上訴意旨另謂：證人魏源良雖有多次竊盜犯行，
    但於台灣高等法院高雄分院95年度上易字第358 號刑事判決
    所述之犯罪事實中，並無本件之犯行；且證人羅淑華與被告
    所辯顯有出入，原審未再傳訊證人羅淑華、魏源良與被告對
    質以釐清相關細節，遽為被告無罪之判決，顯有未洽云云；
    經查，犯罪未經起訴判刑，並非表示被告既無犯罪，是本院
    95年度上易字第358 號所認定之犯罪事實，縱無本件之犯罪
    事實，亦非表示證人魏源良未犯本件之罪；再者，證人魏源
    良於原審審理中已明確證稱：「（被告表示系爭手機是你委
    託被告賣給羅淑華，與你所述不同，有何意見？）不記得。
    」、「（手機到底是你給被告或是你託被告拿手機去賣？）
    那時急著要換毒品，忘記是我給被告，還是託他拿去賣。」
    等語（見原審簡上卷第63頁），是證人魏源良確有竊取系爭
    手機之基本事實，無庸置疑；至於是拿給被告或託被告拿去
    賣等細節，因已不復記憶，是亦無從對質；況被告本身並無
    自證無罪之義務，則縱其事後之辯解與證人之證詞不符，或
    無法提出有利證明，在無其他積極證據下，亦不足以反推為
    被告不利之證明。
    本件公訴人既無法提出任何積極之證據以證明被告有竊盜犯
    行，則被告之辯解是否可採，均不足為被告不利之證明。
  (四)綜上所述，被告究否確有本件竊盜之事實，仍存有合理之懷
    疑，尚未到達確信其為真實之程度。此外，復查無其他積極
    證據足資認定被告確有竊盜之犯行，即屬犯罪不能證明。揆
    諸上揭說明，自應為被告無罪之諭知。
五、原審以原簡易判決論被告罪刑，容有未洽，爰撤銷原簡易判
    決並改判被告無罪。核其認事用法，應無不當，公訴人上訴
    意旨，猶執前詞，指摘原判決不當，為無理由，應予駁回。
據上論斷，應依刑事訴訟法第368 條，判決如主文。
本案經檢察官王登榮到庭執行職務。
中    華    民    國    97    年    5     月    8     日
                  刑事第四庭    審判長法  官  蕭權閔
                                      法  官  陳吉雄
                                      法  官  吳進寶
以上正本證明與原本無異。
不得上訴。
中    華    民    國    97    年    5     月    8     日
                                      書記官  林佳蓉


司法院資訊處製作；財團法人民間司法改革基金會備份。
